臺灣高等法院刑事判決　　　　　　　　　　　　九十一年度上更(一)字第一一七號
　　上　訴　人
　　即　被　告　丙○○
　　指定辯護人　本院甲○
右上訴人因擄人勒贖等案件，不服臺灣桃園地方法院八十九年度重訴字第二四號，中
華民國九十年四月二十四日第一審判決（起訴案號：臺灣桃園地方法院檢察署八十九
年度偵字第九一九一號）提起上訴，判決後經最高法院回更審，本院判決如左：
    主  文
原判決關於擄人勒贖及盜匪罪暨執行刑部分均撤銷。
丙○○意圖勒贖而擄人，處有期徒刑捌年。扣案不具殺傷力之玩具手槍壹支、玩具子
彈伍顆（其中壹顆為玩具槍金屬空彈殼）、手銬壹付（含鑰匙貳支）及郵政總局帳號
三三三四五六─二號之金融提款卡壹張均沒收。
    事  實
一、丙○○因經濟拮据，竟意圖為自己不法之所有，起意擄人勒贖，議定後，先於民
    國（下同）八十九年五月十一日二十三時許，向不知情之林智崑借用所有牌照Ｇ
    七─八三七五號之自用小客車作為交通工具，又於五月十二日在網路上向不詳姓
    名之人購得具殺傷力之玩具手槍一支、玩具子彈五顆（其中一顆為玩具槍金屬空
    彈殼）及手銬一付（含鑰匙二支）等物為作案工具，在台北市交付後即將之置放
    於車內，伺機找尋作案目標。八十九年五月十三日二十時三十分許，丙○○見乙
    ○○所有牌照ＫＮ─六二００賓士自用小客車停放在桃園縣中壢市○○○路一號
    門口圍牆旁邊昏暗之偏僻處，乃決定以乙○○為下手目標，將車停靠在乙○○上
    開車輛後面，引擎並繼續發動。同日二十時三十五分許，乙○○下班欲駕駛上開
    車輛返家休息之際，丙○○隨即驅車停靠於車旁，擋住出路，並搖下車窗，持上
    開不具殺傷力之玩具手槍對準乙○○恫嚇稱：「先生請你上車，你在業務方面有
    得罪人，有人出錢（新台幣）三百萬元要將你帶走，解釋業務方面的事情」，以
    脅迫方法，將乙○○擄上其所駕駛之Ｇ七─八三七五號小客車後座，再以原放在
    車內非屬其所有之之面罩矇住乙○○雙眼及以手銬反銬乙○○雙手，剝奪乙○○
    之行動自由，搭載至丙○○在桃園縣中壢市○○路○段三六七巷五七號二樓租屋
    處。同日約二十一時，人車抵達該租屋處後，丙○○見乙○○身上有皮包一個，
    即在乙○○被擄不能抗拒下，基於前開同一犯意強取乙○○所有之上開皮包一個
    （內有現金二千三百元、駕照一枚及名片二張）得手。嗣乙○○之妻楊春琴因久
    候未見乙○○返家，乃於五月十三日二十三時三十分撥打乙○○之000000
    0000號行動電話，丙○○於乙○○與楊春琴電話聯絡後，即接下電話向楊春
    琴勒索贖款三百萬元，楊春琴表示無力付款，丙○○即將乙○○車子停放位置告
    知楊春琴，謂可取車典當籌錢，且不得報警，否則撕票等語，隨即將證件及車鑰
    匙取去置放於乙○○車上。嗣楊春琴因無力籌錢付贖款，乃報警處理。經幾折衝
    ，丙○○發現乙○○之財務狀況並非良好，即於隔（十四）日八時二十分許，與
    楊春琴議定將贖金降為二百十二萬元，並要求先付十二萬元，匯入其於八十九年
    四月間利用網路購買「曾怡誠」遭冒名申請使用，含金融提款卡一張之郵政總局
    帳號三三三四五六─二號帳戶內，即可釋放乙○○，另五十萬元限於五月十五日
    上午十二時以前，其餘一百五十萬元限於五月二十日以前，匯入上述郵局或其同
    時購得「曾怡誠」遭冒名申請使用之中國信託商業銀行中港分行帳號00000
    00000號帳戶。同月十四日上午九時二十七分五十三秒，楊春琴前往桃園郵
    局０一二０００之一號支局匯入十二萬元至郵政總局第三三三四五六─二號帳戶
    內，由丙○○取得管領上開贖款，而於同日上午十時二十分許，利用不知情之蔡
    俊青駕駛車號六Ｌ─六三一號營業小客車搭載乙○○至中壢市統一麵包工廠附近
    ，於十時四十分許將乙○○釋放。丙○○旋即持其所購得之上開郵政總局金融提
    款卡，於同日上午十一時二十七分至二十九分許，前往龍潭郵局第四支局（龍潭
    中興郵局）自動提款機接續三次共提領十萬元，同月十五日十時五分許，再至龍
    潭鄉農會中興分部自動提款機提領二萬元，得手後，均花用淨盡。
二、乙○○遭釋放後，因未依約再匯入二百萬元，丙○○心生不滿，竟另行起意，於
    同月二十日上午九時許，騎乘其所有車號ＩＵＯ─八二三號機車，攜帶裝滿汽油
    之保特瓶一罐及載有「你先把房子火險保高一點．．若是報警的話，那就順便將
    人身意外險也保高一點．．我們也不反對拿命」等文字內容之紙條，置放在桃園
    縣桃園市○○○○街二巷二四號乙○○住處後門車庫前，恫嚇乙○○須於五月二
    十日十一時前再匯入至少一百萬元，使乙○○心生恐懼，惟因無力支付，丙○○
    始未得逞（恐嚇取財部分，業經原審判決確定）。嗣經警採集指紋，循線於六月
    二十二日十八時許，在桃園縣龍潭鄉○○街六九號住處查獲丙○○，並扣得其所
    有供犯罪用之上開不具殺傷力之玩具手槍一支、玩具子彈五顆（其中一顆為玩具
    槍金屬空彈殼）、手銬一付（含鑰匙二支）及其所有持以領取贖款之郵政總局金
    融提款卡一張；暨與本件犯罪無關之曾怡誠遺失遭變造之身分證一張、偽刻之印
    章一枚、曾怡誠被冒名申請使用之郵政總局帳號三三三四五六─二號、第一商業
    銀行帳號00000000000號存摺各一本、第一商業銀行提款卡一張，及
    乙○○所有之駕照一枚、名片二張（已發還）。
三、案經桃園縣警察局桃園分局報請台灣桃園地方法院檢察署檢察官偵查起訴。
        理  由
一、上訴人即被告丙○○固坦承有於前開時地強行押走被害人乙○○要求付款，以及
    提領贖款花用等事實不諱，惟矢口否認有擄人勒贖犯行，辯稱：伊強押乙○○僅
    係要向乙○○恐嚇取財，並非意在擄人勒贖，依被害人乙○○在原審八十九年八
    月七日供稱「被告有向我說明天早上十點就放我走」，及證人楊秀琴在同日證稱
    「匯錢後並沒有打電話給被告，因為電話打不通」，而且整個過程中，伊不曾向
    乙○○要過電話或要求其與外界聯絡，以準備財物取贖人身，顯見伊於限制被害
    人自由之當晚即有釋放乙○○之意，且伊在楊春琴匯入十二萬元款項前，即已釋
    放乙○○，更見無擄人勒贖之故意，伊在未確定贖款匯入指定帳戶之前即釋放被
    害人，有中止犯行之意，另伊祇是將乙○○皮包內之名片及過期駕照取去，未取
    走乙○○之錢財，自未構成強盜犯行云云。
二、惟查，右開事實，業據上訴人於：
（一）警局初訊時供承：「．．看到他（即被害人乙○○）駕駛賓士車，以為是很有
      錢，才選他為目標擄人勒贖的：」、、「：我找了一天一夜，才臨時選定到乙
      ○○這目標的：」、「我在八十九年五月十三日二十時三十分左右我駕駛一部
      豐田Ｇ七─八三七五號自小客車到中壢市○○○路一號門口圍牆邊，看到乙○
      ○要駕駛他賓士小客車時，我就開車靠到乙○○賓士車旁，將車窗搖下，以玩
      具槍比著乙○○說『先生請你上車，你在業務方面有得罪人，有人出錢三百萬
      元要將你帶走，解釋業務方面的事情』，他就上我的車子，坐在我車後座，我
      就拿手銬叫他自己銬，但他自己銬不起來，我就幫他把雙手銬在後面。首先我
      是先以口罩把他眼睛矇住才銬雙手的，：：先在中壢市區繞了約五至十分鐘才
      押到中壢市○○路○段三六七巷五七號二樓我租房子地點。．．我還向他說不
      要擔心，絕對不會傷害你的，：：，只要拿出三百萬元就可釋放了。大概當晚
      二十三時左右，林太太打行動電話給他，我接聽後才向他太太說：『你先生業
      務上得罪人，有人出錢三百萬元要押你先生』，他太太不相信我的話，我就將
      電話讓乙○○聽，：：，我才把電話拿過來向他太太說：『明天準備三百萬元
      到由中壢郵局，匯到郵局：帳號三三三四五六之二號曾怡誠帳戶內』即掛掉電
      話。我和他太太在講電話時，他太太說沒有那麼多錢，後來他說要把賓士車拿
      去賣掉，但他說不知道賓士車放在那裡，我即告訴他車子放置之位置，及鑰匙
      、證件均放在車子下面，到了隔（十四）日早上八時左右，他太太有打乙○○
      之行動電話進來說，他家裏沒有那麼多錢，我就問她現在有多少，他說只有十
      二多萬元，我就叫她匯到昨天（十三）日晚上所講的帳號戶頭內，等錢匯入後
      我就放人，他太太答應了，我在十四日早上午九至十時左右，我就打電話叫我
      朋友蔡俊青駕駛計程車過來載我，而後才載乙○○至中壢工業區統一麵包廠附
      近巷道內釋放，並且拿一千元給他坐車。．．」、「他（指蔡俊青）真的不知
      情也不是共犯．．。」、「（十二萬元）都是我提領的，我把勒贖到的錢用在
      繳房租錢、生活上費用、修理機車，就花用完了」（見偵查卷第十頁至十二頁
      反面）。
（二）檢察官偵查中供稱：「（對警方移送事實）實在，有這回事」、「八十九年五
      月十三日擄人，下午八時勒贖．．」、「（上開時地擄走乙○○）對」、「（
      把他帶到公寓並搜身拿走六千元）有搜身，但他只有二千六百多元，我只有拿
      二千六百多元（按：關於上訴人究竟盜取被害人皮包內之金錢若干，上訴人多
      次之供述均有不符，詳後述）」、「．．（有領走十二萬元）有，是當日領走
      （用金融卡提出）」、「八十八年五月十二日在網路上用三千元買槍彈，約在
      台北市交貨」（見偵查卷第七十頁反面、第九十一頁正反面）；原審供稱：「
      乙○○之皮包內只有二千多元，一張過期之駕照、名片二張，：，我將乙○○
      押上車：：，我是因為失業，經濟困難才會這樣做：：」、「我有拿皮包一只
      ，裡面有現金二千元、駕照、名片等，其他東西我沒拿」（見原審卷第九頁反
      面、第一九○頁）；本院上訴審供稱：「（對原判決所認定之犯罪事實有何意
      見？【朗讀並告以要旨】盜匪部分我沒有意見」、「（警察有沒有刑求或強迫
      你？）沒有」（見本院上訴卷第三六頁、第五○頁）；本院更一審時陳稱：「
      （八十九年五月十一日）有向林智崑借一部小客車作為交通工具」、「（玩具
      ）手槍、子彈、手銬是在借車之後的五月十二日在網路上購買的。曾怡誠身分
      證、存摺、金融卡、印章是在四月間（網路上）購買，是我朋友要經營情趣用
      品電使用」、「手槍、子彈、手銬後來拿來作案用」、「口罩是本來放在林智
      崑車上，我用口罩矇住被害人的雙眼」、「是林太太先打電話給乙○○，：：
      ，後來乙○○拿電話給我，要我跟林太太說」、「我在電話中告訴楊春琴（即
      林太太）的話，跟我叫乙○○上車時所講的話一樣。楊春琴說她沒有能力付款
      ，我就告訴她說車子停放地點要她拿去典當：」、「十二萬元匯到郵政總局帳
      戶」、「我用購買的郵局金融卡向郵局及農會分四次去提領」、「（贖金是否
      降為二百十二萬元）是。二百十二萬元分為十二萬元、五十萬元、一百五十萬
  元，要乙○○（之妻）分三次，即五月十四日、十五日、二十日匯入上開帳戶
      」等各語綦詳（見本院上更一卷第三六、三七、三九、四十頁）。
（三）上訴人所供上情，除關於上訴人盜取之金額等財物，有無共犯等詳如後述外，
      其餘核與被害人乙○○及證人楊春琴指證被害之情節大致相符，並經證人林智
      崑就上訴人於八十九年五月十一日向其借用Ｇ七─八三七五號自用小客車，證
      人蔡俊青就駕駛六Ｌ─六三一號營業小客車搭載乙○○至中壢市統一麵包工廠
      附近釋放等情證稱屬實，並有楊春琴匯款十二萬元至「曾怡誠」郵政總局帳號
      三三三四五六─二號帳戶之郵政國內匯款執據（見偵查卷第四一頁）、上訴人
      持以領取該贓款之上開郵局金融提款卡一張扣案及領款帳戶明細一紙（見偵查
      卷第三五頁）、提款錄影帶翻拍相片多幀（見偵查卷第四三頁。其上載有領款
      時間）、上訴人釋放被害人時所交付其上載有「曾怡誠」匯款帳號（郵局及中
      國信託）之字條一紙（見偵查卷第三三頁）、被害人乙○○領回贓物機車駕照
      、名片所出具之贓物領據一紙（見偵查卷第四九頁）等在卷，暨玩具手槍一支
      、玩具子彈五顆（其中一顆為玩具槍金屬空彈殼，詳後述）、手銬一付（含鑰
      匙二支）扣案可資佐證。上訴人於八十九年四月間利用網路所購買持以領取贓
      款十二萬元之「曾怡誠」上開郵局金融提款卡，係被害人曾怡誠遭不詳之人冒
      名申請者，此據證人曾怡誠結證明確（見原審卷第二五九頁），而上開扣案之
      槍、彈經送內政部警政署刑事警察局（下稱刑事警察局）鑑定結果，其中之槍
      枝及子彈均認係不具殺傷力之玩具手槍，及子彈四顆為由玩具金屬彈殼加裝底
      火，但不具彈頭及火藥，不具子彈完整結構，不具殺傷力，另一顆則為玩具槍
      金屬空彈殼，亦有該局八十九年七月十四日（八九）刑鑑字第九一一六二號函
      可參（見原審卷第一六頁）。
（四）上訴人於八十九年六月十四日十一時二十七分及同年月十五日十時五分許，先
      後在龍潭郵局第四支郵局及龍潭鄉農會中興分部四次提款共十二萬元，經警在
      龍潭鄉農會中興分部起獲提款交易單一張，採得指紋一枚，經刑事警察局比對
      指尖紋結果，與丙○○役男指紋卡之右食指紋相符，有桃園縣警察局桃園分局
      九十年九月十一日桃警分行刑字第五二五０二號函附內政部警政署刑事警察局
      指紋鑑定書存卷為憑（見本院上訴卷第七五頁以下）。
三、上訴人於本院前審調查時雖曾供稱：「我沒有跟被害人的太太通過電話」，並否
    認有告訴楊秀琴不得報警，否則要撕票云云。然查，上訴人嗣後已改稱係被害人
    太太楊秀琴打電話進來，跟被害人太太在電話中所講的話與其押乙○○進入車內
    時一樣，及如何告知楊秀琴被害人所有賓士車停放位置及可以典當贖人等情，詳
    如前述，均與證人楊春琴陳稱：「因今天已經快晚上十二時了，所以在我看不到
    我先生的人情況下所以打手機問他人所在何處，第一通有響，但沒有人接聽，接
    著再打第二通，但響了很久，我先生才接聽，於是我問我先生目前人在何處，但
    我先生回答說他不知道他目前人在何處，他手腳均被歹徒所綁，是在快下班之時
    遭歹徒持槍在公司將他押走，電話後來被歹徒搶過去向我恐嚇說，乙○○人在我
    這裡，現在人很好，並叫我為大嫂，說他目前缺錢，是因我先生業務上有得罪人
    有人出錢三百萬元，請他（歹徒）押人，我告訴歹徒說我沒有錢，歹徒就回答說
    （他可以跟他大哥商量）要以三百萬元，叫我最少必需於明天準備好三百萬元拿
    到中壢郵局將錢匯入局００００００─一、帳號0000000曾儀誠的戶頭內
    ，否則你們夫妻就兩地分隔了。然後我告訴歹徒說我沒有錢，於是歹徒就說你可
    以拿賓士車去典當啊，我說我不清楚車在何處？歹徒說車（我先生所使用的賓士
    ＫＮ─六二００）還在公司門口，並告訴我公司的地址，叫我一定要匯進去」等
    語相合，證人楊春琴並堅稱：「（上訴人說）不能報警，報警的話他要撕票，後
    來我聽到我先生說天文數字那麼多錢，我那有辦法，電話就被切斷」（見偵查卷
    第二十三頁正反面、第二十四頁正面）。查上訴人因窘於經濟而生擄人歹念，既
    已擄得被害人，則其為求贖款早日得手，口出警告被害人親屬或關係人不得報警
    ，否則予以撕票之語，尤其在被害人之配偶楊春琴與之討價還價不奈之際，自有
    可能。證人楊秀琴所稱上訴人恫嚇其不得報警，否則要撕票，信屬有據。上訴人
    空言否認，委非可採。
四、被害人乙○○雖指訴上訴人有強取其皮包內之財物六千餘元、警察之友證、身分
    證各一張及信用卡二張等情，除其中之駕照一枚及名片二張，為上訴人所承認外
    ，並有被害人出具之上開贓物領據足憑核符外，關於上訴人盜取被害人之現款部
    分，或供稱：「二千六百餘元」（見偵查卷第九十一頁正面），或供稱：「二千
    多元」、「約二千三、四百元」（見原審卷第九頁反面、第二七九頁），或供稱
    ：「二千三百元」（本院上訴卷第三七頁），或供稱「二千元」（見原審卷第一
    九○頁），前後不一，且與被害人所供之六千餘元不符。本院審酌上訴人多次就
    盜取被害人現款之陳述均在二千餘元，且本院前審訊以上訴人：「你盜取他的現
    金是多少？」則據上訴人明確回答：「二千三百元」（見本院上訴卷第三六頁末
    行、第三七頁首行），自應以此金額較為接近實情而作為認定事實之基礎。上訴
    人事後改稱其並未盜取被害人任何財物，無非砌詞巧飾，不足採取。至被害人乙
    ○○所稱其他被盜取之財物，均據上訴人所否認，又無其他證據足以補強被害人
    此部分不利於上訴人之之陳述為真實，自不得單憑其片面指述即遽採為斷罪資料
    ，此部分應為上訴人有利之認定。
五、按擄人勒贖行為，僅須行為人預有不法得財之意思，而實施強暴脅迫，將被害人
    擄至自己勢力範圍內，即足當之。本件上訴人係以被害人乙○○駕駛賓士車而選
    定為擄人之目標，且係已花上一日一夜之時間才擇定被害人為對象，已如前述。
    上訴人在本院並稱：「（從何時起有押人取贖的念頭）約有四天左右」（見本院
    上更一卷第四一頁），足認其預有擄人勒贖，不法得財之意思甚明。查上訴人與
    楊春琴間確有在電話中談及贖款若干及如何付贖款問題，業如前述，則上開電話
    聯絡究由何人主動撥打，顯與上訴人犯行之成立與否無涉，自無由僅憑係楊春琴
    主動撥打，而由上訴人接聽之行為，或如上訴人所辯其在拘禁被害人期間不曾要
    求被害人與外界聯絡籌措贖款，及上訴人曾告知第二天即釋放被害人等情形，遽
    而推論上訴人即無勒贖之犯意。上訴人所辯其僅係單純恐嚇被害人之財物而已，
    顯不足採。又被害人之妻楊春琴係於八十九年五月十四日上午九時二十七分五十
    三秒，前往桃園郵局０一二０００之一號支局匯入十二萬元至郵政總局第三三三
    四五六─二號帳戶，有載明匯款時間之匯郵政國內匯款執據為憑（見偵查卷第四
    十頁），該筆贓款顯已在上訴人支配管領範圍。而上訴人係於同月十四日上午十
    時二十分許，始利用不知情之蔡俊青駕駛車號六Ｌ─六三一號營業小客車搭載乙
    ○○至中壢市統一麵包工廠附近，於十時四十分許將乙○○釋放等情，為上訴人
    所自承，並經證人蔡俊青陳證明確。則上訴人係於取贖（十二萬元）後始釋放被
    害人，情甚明灼。又楊春琴既已應允依上訴人要求匯款十二萬元至前揭帳戶，上
  訴人並旋即依序領取一空，足徵上訴人已知楊春琴匯款一事，則上訴人所辯伊係
    在楊春琴匯入十二萬元款項前，即已釋放乙○○，並稱楊春琴未再告知已匯款入
    帳，伊在不知款項入帳前釋放被害人，已中止犯行云云，無非空言，不足採信。
六、被害人乙○○於警訊時固供稱：上訴人上於擄人勒贖過程中，曾以行動電話對外
    聯絡，內容謂：「老大，人已經帶到」，且向被害人表示：「不好意思，這不是
    我的意思」；林妻楊春琴於警訊亦稱：「：我告訴歹徒說我沒有錢，歹徒就回答
    說他可以跟他大哥商量要以三百萬元，叫我最少必需於明天準備好三百萬元：」
    等語。惟上訴人堅詞否認有共犯參與，原審依卷附通聯記錄查明結果，上訴人於
    當時係打電話給蔡俊青及上訴人女友李致儀，其中蔡俊青於原審供稱當時係純聊
    天；上訴人亦供稱因偶而聯絡，乃打電話給其女友李致儀等語。再者，上訴人於
    被害人面前，非無故佈疑陣，於與他人電話聯絡中，故意表示另有「老大」或「
    大哥」其人之可能。此外，復查無積極證據足資證明本件另有有共犯參與，自難
    僅憑被害人夫妻上開說詞即認定上訴人係與他人共同犯罪。
七、綜上所述，上訴人之犯行，已堪認定。本件事證明確，且被害人乙○○已就被害
    經過陳述甚詳，上訴人請求再訊問被害人，即無必要，附此敘明。
（一）上訴人行為後，懲治盜匪條例業於九十一年一月三十日公布廢止，刑法第三百
      四十七條則於同日修正公布，上開法律均自九十一年二月一日起分別失效、生
      效。按懲治盜匪條例之廢止，與刑法擄人勒贖罪等相關條文之修正，係同時公
      布生效，立法目的在以修正後之刑法取代懲治盜匪條例，避免修正前之刑法發
      生中間法之效力，故懲治盜匪條例雖已廢止，然因廢止前後均有刑罰規定，應
      屬刑法第二條第一項之行為後法律之變更，而非刑罰廢止，依刑法第二條第一
      項規定，自應就上訴人行為時有效之懲治盜匪條例與修正後之刑法比較適用，
      至於修正前之刑法既非中間法，即不生比較問題。查懲治盜匪條例第二條第一
      項第九款之擄人勒贖罪之法定刑為死刑，修正後刑法第三百四十七條第一項擄
      人勒贖罪之法定刑為死刑、無期徒刑或七年以上有期徒刑，以修正後刑法第三
      百四十七條第一項之罪之刑度較輕，自應適用修正後刑法第三百四十七條第一
      項之罪處斷。
（二）核上訴人行為，係犯修正後刑法第三百四十七條第一項之擄人勒贖罪。按刑法
      上開擄人勒贖罪，係以「意圖勒贖而擄人」為構成要件，其犯罪方法行為係將
      被害人置於行為人實力支配之下，予以脅迫，其犯罪之目的行為，係向被害人
      或其關係人勒索財物，因此擄人勒贖罪本質上為妨害自由與強盜之結合；在形
      式上則為妨害自由與恐嚇罪之結合。擄人勒贖行為一經實現，犯罪即屬既遂，
      在被害人之自由回復以前，其犯罪行為均在繼續進行中，在犯罪行為終了前，
      若基於擄人勒贖之單一或概括犯意，先後向被害人或關係人不法取得財物之多
      數行為，理論上自應吸收於擄人勒贖之犯罪中而論以擄人勒贖一罪。上訴人並
      不諱言係為財而生押人歹念，稽之其所欲勒索之金額高達三百萬元，且據上訴
      人陳稱：「（為何在租屋處，要強取乙○○皮包內財物）我之所以拿走乙○○
      皮包，是在我當初對乙○○講說因為業務方面有得罪人，（有人）要出三百萬
      元要（我）將他帶走的犯罪計畫（得財）之一部分」（見本院上更一卷第三九
      頁）。則上訴人於擄走被害人乙○○後強行取去皮包，繼而向被害人之妻楊春
      琴勒索財物，應係基於擄人勒贖之單一犯意而為之，僅論以擄人勒贖一罪。上
      訴人於擄人勒贖之過程中，即令有拘禁被害人行動自由，及向被害人之妻指稱
      要錢贖人，且不得報警，否則撕票等語，自亦不另構成妨害自由及恐嚇罪名。
      其於取贖後而釋放被害人，足見良知未泯，依同條第五項後段減輕其刑。
八、原審認上訴人罪証明確，予以論罪科刑，固非無見。惟查，扣案之「曾怡誠」國
    民身分證一張，係曾怡誠遺失遭不詳姓名之人所變造之物，固經被害人曾怡誠供
    明，上訴人雖自承該身分證係其透過網路，向不詳姓名之人所購買，惟對於購買
    者而言，該國民身分證之來源，非只賊贓或屬其他侵害財產犯罪所得之財物一途
    ，亦即在購買者主觀上，並不排除係他人所「偽造」取得，是尚難遽此即認定上
    訴人明知該國民身分證係曾怡誠所遺失，而有故買贓物之認識。原判決不及比較
    新舊法，及認定上訴人所犯擄人勒贖及強盜二間犯意各別，行為互殊，而予分論
    併罰，已有違誤，且認定上訴人另構成故買贓物罪（此部分未據起訴），並與擄
    人勒贖罪有牽連關係，亦有未洽。扣案之「曾怡誠」遭變造之身分證上照片一張
    、被冒名偽刻之印章一枚、申請使用之郵政總局帳號三三三四五六─二號帳戶存
    摺、第一商業銀行帳號00000000000號存摺各一本及第一商業銀行提
    款卡一張等物，已據上訴人供承係於八十九年四月間在網路上購買，準備用來作
    情趣用品之交易，尚未使用過等語。卷查上開扣案物與上訴人本件擄人勒贖犯罪
    並無直接關係，原判決均併予宣告沒收，同有不當。上訴意旨空言否認有擄人勒
    贖之意圖，雖無足取，但原判決關於此部分及所定執行刑既有可議，要屬無可維
    持，應予撤銷改判。爰審酌上訴人年輕力壯，竟不思戮力於正業，強擄他人勒贖
    ，劫取財物，且於釋放被害人後，再次前往被害人住處恐嚇取財（此部分已判決
    確定），目無法紀，危害社會治安，惟念其於綑綁被害人後，並未苛待或傷害被
    害人，且實際得逞之犯罪金額不高，及犯後態度等一切情狀，量處有期徒刑八年
    。扣案不具殺傷力之玩具手槍一支、玩具子彈五顆（其中一顆為玩具槍金屬空彈
    殼）及手銬一付（含鑰匙二支），郵政總局帳號三三三四五六─二號金融提款卡
    一張，均為上訴人在網路上購買所有之物，其中之玩具手槍、子彈、手銬等物為
    已供擄人勒贖犯罪，郵局金融提款卡則係已供領取贖款（十二萬元）所用之物，
    業據上訴人陳明，均應予諭知沒收。至盜匪所得財物駕照一枚及名片二張，業據
    被害人乙○○立據領回，現金二千三百元及另一筆十二萬元，均已花用盡去，為
    上訴人供明在卷，附此敘明。
據上論斷，應依刑事訴訟法第三百六十九條第一項前段、第三百六十四條、第二百九
十九條第一項前段、刑法第三百四十七條第一項、第五項後（修正後）、第二條第一
項前段、第三十八條第一項第二款，判決如主文。
本案經檢察官賴俊雄到庭執行職務。
中      華      民      國      九十一      年    三    月    二十八    日
                              臺灣高等法院刑事第二十三庭
                                  審判長法  官  黃  瑞  華
                                        法  官  宋      祺
                                        法  官  吳      燦
右正本證明與原本無異。
如不服本判決應於收受送達後十日內向本院提出上訴書狀，其未敘述上訴之理由者並
得於提起上訴後十日內向本院補提理由書（均須按他造當事人之人數附繕本）。
                                        書記官  陳  靜  姿
中      華      民      國      九十一      年    三    月    二十八    日
附錄：本判決論罪科刑法條
刑法第三百四十七條第一項、第五項後（修正後）
意圖勒贖擄人者，處死刑、無期徒刑或七年以上有期徒刑。
犯第一項之罪，未經取贖而釋放被害人者，減輕其刑；取贖後而釋放被害人者，得減
輕其刑。
